【裁判字號】    92,聲判,169
【裁判日期】    920930
【裁判案由】    聲請交付審判
【裁判全文】
臺灣臺北地方法院刑事裁定                        九十二年度聲判字第一六九號
    聲  請  人  丁○○
    即告訴人
    代  理  人  李漢中律師
    被      告  乙○○  男  四.
                丙○○
                甲○○  男  四.
右列聲請人因被告等詐欺案件，不服臺灣高等法院檢察署檢察長中華民國九十二年七
月二十九日，九十二年度上聲議字第三二二五號駁回聲請再議之處分（原不起訴處分
案號：臺灣臺北地方法院檢察署九十二年度偵緝字第七八九號、九十二年度偵緝字第
八九二號、九十二年度偵緝字第一０八二號），聲請交付審判，本院裁定如左：
    主  文
聲請駁回。
    理  由
一、按告訴人不服上級法院檢察署檢察長或檢察總長認再議為無理由而駁回之處分者
    ，得於接受處分書後十日內委任律師提出理由狀，向該管第一審法院聲請交付審
    判；法院認交付審判之聲請不合法或無理由者，應駁回之，刑事訴訟法第二百五
    十八條之一、第二百五十八條之三第二項前段，分別定有明文。依上開刑事訴訟
    法之立法意旨，既係對於檢察官不起訴或緩起訴裁量權制衡之一種外部監督機制
    ，故法院證據調查之範圍，應僅限於偵查中曾顯現之證據，不得就告訴人新提出
    之證據再為調查，亦不得蒐集偵查卷外之證據，合先說明。
二、本件聲請人即告訴人丁○○以被告乙○○、丙○○、方連水涉犯詐欺罪嫌，提出
    告訴，案經臺灣臺北地方法院檢察署檢察官偵查後，因認被告等人並無詐欺聲請
    人之犯行而罪嫌不足，於民國（下同）九十二年六月二十三日以九十二年度偵緝
    字第七八九號、第八九二號、第一０八二號為不起訴處分，聲請人不服，聲請再
    議，案經臺灣高等法院檢察署檢察長認再議已無理由，而於九十二年七月二十九
    日以九十二年度上聲議字第三二二五號處分書駁回聲請。有本院依職權調閱之臺
    灣臺北地方法院檢察署九十二年度偵緝字第七八九號、第八九號、第一０八二號
    偵查卷、臺灣高等法院檢察署九十二年度上聲議字第三二二五號卷可稽。
三、聲請交付審判意旨略以：被告乙○○於八十九年二月二十八日晚上十八時許利用
    其與聲請人即告訴人住處，嗣假藉開幕店家需款恐急之由向聲請人詐借共新台幣
    （下同）五十七萬三千元，是時聲請人因見確具誠意且為多年友人，遂不疑有他
    而予同意，並先後於八十九年二月二十九日前往陽信商業銀行，以被告妻即共同
    被告丙○○為收款人匯入四十萬元，並於同年三月十六日於上開銀行同以丙○○
    為收款人匯入十七萬三千元，總計為五十七萬三千元，嗣後聲請人在不知共同被
    告乙○○及丙○○之詐騙下，於某日應邀前往所稱位於嘉義市中央第一商場五十
    九號之經營處所，共同被告乙○○、丙○○為免遭聲請人識破，乃接續施詐，交
    付由共同被告甲○○簽發之空白支票二張予聲請人（付款人均為新竹國際商業銀
    行龍潭分行，其中一張發票日為八十九年八月二十五日、面額二十五萬元、票號
    ＡＡ0000000號，另一張發票日為八十九年八月三十日，面額二十六萬九
    千三百九十元，票號ＡＡ0000000號），嗣後聲請人屆期提示，竟均遭以
    「存款不足」之由退票，就此而言，足證被告三人確具詐欺犯意聯絡及行為分擔
    ，該當詐欺之犯行，且被告乙○○及丙○○為達詐騙之目的，虛設以丙○○為負
    責人麗霸精品百貨店，藉以矇騙聲請人，以取信其係為開設營業商店而需款恐急
    ，惟渠等詐得聲請人交付之款項後，旋即於八十九年九月間所設商店予以辦理停
    止營業，再被告乙○○於八十九年間先後交付由張國強簽發，以台南第六信用合
    作社為付款人，面額三十九萬八千七百元，蔡進盛簽發，彰化商業銀行嘉義分行
    為付款人，面額為二十四萬六千五百元及王蓮台簽發，臺灣省合作金庫為付款人
    ，面額為二十一萬三千四百元及二十三萬一千五百六十元之支票，並以乙○○為
    背書人，以示擔保兌現之方式欺瞞聲請人與之金錢往來，然後均遭以「存款不足
    」之理由退票，由此可證，被告乙○○等人確以詐騙之方式之方法欺瞞聲請人，
    致聲請人因此陷於錯誤，而受財產上之損失無誤，另本件被告乙○○、丙○○以
    開設營業商店之由騙得款項後，曾表示於八十九年五月母親節特賣活動結束賺得
    貨款後即返還借款，然被告二人於事後竟將營業所得款項捲款而逃，不見蹤影，
    毫，既係如此，何來支付利息之事，假設雙方訂有利息之約定，亦屬合理，實不
    因雙方具有任何利息約定即可認定被告並無詐騙情事云云。
四、按犯罪事實應依證據認定之，無證據不得推定其犯罪事實，刑事訴訟法第一百五
    十四條定有明文；又認定不利於被告之事實，須依積極證據，苟積極證據不足為
    不利於被告事實之認定時，即應為有利於被告之認定，更不必有何有利之證據，
    此有最高法院三十年上字第八一六號判例可稽。次按刑法第三百三十九條第一項
    詐欺罪之成立，以意圖為自己或第三人不法所有，以詐術使人將本人或第三人之
    物交付為要件，所謂以詐術使人交付，必須被詐欺人因其詐術而陷於錯誤，若其
    所用方法，不能認為詐術，亦不致使人陷於錯誤，即不構成該罪（最高法院四十
    六年台上字第二六○號判例、七十年台上字第一八一三號判決參照）。而民事債
    務當事人之間，若有未依債務本旨履行給付之情形，在一般社會經驗而言，其原
    因非一，或係因不可歸責之事由無法給付，或係因合法對抗他造主張抗辯而拒絕
    給付，甚至債之關係成立後，始行惡意遲延給付，皆有可能，非必自始即出於無
    意給付之詐欺犯意，又刑事被告依法不負自證無罪之義務，自難以被告單純債務
    不履行之狀態，即推定被告自始有不法所有之意圖而施用詐術。
五、經查：
（一）聲請人自承被告乙○○、丙○○二人為夫妻關係，為冠藝美材店（嘉義市中央
      第一商場五十九號）老闆，該冠藝美材店八十五年起即陸續向伊開設之本崮瓏
      國際實業有限公司批購沐浴用品，生意往來間並未拖欠，且被告跟我借錢時當
      時他們要開精品店，店確實有開等語（分別見九十二年偵字第二九三四號偵查
      卷第二頁正面、九十二年度偵緝字第八九二號偵查卷第四頁正面），是從聲請
      人所陳情節，被告乙○○、丙○○與其往來多年，信用良好，且被告乙○○、
      丙○○向告訴人借款係為擴張門市，且被告乙○○、丙○○實際上亦未挪為他
      用，於客觀上無從認定被告乙○○、丙○○有何詐術詐欺，聲請人於主觀上亦
      無陷於錯誤，原處分及駁回再議處分此部分之理由並無違誤。
（二）又被告乙○○、丙○○二人雖以被告甲○○之支票為擔保，惟聲請人明知前開
      支票為客票非借款人乙○○所簽發，且聲請人亦指陳係由被告乙○○借款，再
      匯入被告丙○○之帳戶，顯見被告甲○○並未與聲請人接洽借款事宜，自難以
      被告乙○○、丙○○二人持甲○○之支票予聲請人作為擔保，而事後退票，而
      即認為被告甲○○有何施用詐術詐欺之情事。
（三）再被告乙○○於八十九年間先後交付由張國強簽發，以台南第六信用合作社為
      付款人，面額三十九萬八千七百元，蔡進盛簽發，彰化商業銀行嘉義分行為付
      款人，面額為二十四萬六千五百元及王蓮台簽發，臺灣省合作金庫為付款人，
      面額為二十一萬三千四百元及二十三萬一千五百六十元之支票，並以乙○○為
      背書人，均遭退票，然被告乙○○、丙○○與聲請人熟識，彼此有一定之信賴
      關係，且被告乙○○於偵查中辯稱因被朋友倒帳，所經營的店倒了，無力償還
      等語，縱使上開支票雖嗣後遭退票，亦不能證明被告於借錢當時主觀上即有不
      法所有之意圖。
六、綜上，原不起訴處分書及駁回再議處分書既已調查說明，對照卷內資料，並無不
    合，復查無其他積極證據可資證明被告有何詐欺之犯行，是原檢察官及臺灣高等
    法院檢察署檢察長分別予以不起訴處分及駁回再議之聲請，揆諸前揭規定，並無
    不當，本件交付審判之聲請為無理由，應予駁回。
依刑事訴訟法第二百五十八條之三第二項前段，裁定如主文。
中      華      民      國    九十二    年      九      月     三十     日
                                      臺灣臺北地方法院刑事第八庭
                                        審判長法  官  吳淑惠
                                              法  官  孫曉青
                                              法  官  陳德民
右正本證明與原本無異。
本裁定不得抗告。
                                              書記官  葉志昭
中      華      民      國    九十二    年      十      月      一      日


司法院資訊處製作；財團法人民間司法改革基金會備份。
